臺灣臺北地方法院交通事件裁定　　　 100年度交聲字第2080號
原處分機關　臺北市交通事件裁決所
異　議　人　李旺達
上列異議人即受處分人因違反道路交通管理處罰條例案件，對臺
北市交通事件裁決所於民國100 年8 月31日所為之北市裁罰字第
裁22-A1A250408號裁決聲明異議，本院裁定如下：
    主  文
原處分關於處罰鍰新臺幣仟元部分撤銷。
上開撤銷部分，李旺達不罰。
    理  由
一、原處分意旨略以：異議人即受處分人李旺達（下稱異議人）
    駕駛車牌號碼026-YD號營業一般小客車（下稱前揭汽車），
    於民國100 年7 月10日上午7 時40分許，行經臺北市○○區
    ○○路、陽光街265 巷交岔路口時，違規在劃有分向限制線
    路段迴車時，適有李晨瑞騎乘車牌號碼CLA-277 號普通重型
    機器腳踏車（下稱前揭機車）行經該處，因閃避不及而撞上
    ，李晨瑞並受傷倒地，詎異議人明知其駕車肇事致人受傷，
    竟未即採取救護措施及依規定處置，並通知警察機關處理，
    而任意移動肇事汽車逃離現場，經臺北市政府交通警察大隊
    依法舉發，因認警方採證無誤，遂依道路交通管理處罰條例
    第62條第3 項前段、違反道路交通管理事件統一裁罰基準及
    處理細則第41條、第43條、第44條、第67條及違反道路交通
    管理事件統一裁罰基準表之規定，裁處罰鍰新臺幣（下同）
    3000元。
二、異議人聲明異議意旨略以：當天發生車禍後，其因唯恐車輛
    放置現場妨礙交通，遂將車輛移往路邊停放，並前往文德派
    出所報案，嗣經員警指示，即返回現場等候警方處理，並無
    肇事逃逸之違規行為，原處分就此部分之裁罰顯有錯誤，爰
    聲明異議請求撤銷原處分此部分之違規罰鍰3000元。
三、按認定犯罪事實所憑之證據，雖不以直接證據為限，間接證
    據亦包括在內。然而無論直接證據或間接證據，其得為訴訟
    上之證明者，須於通常一般之人均不致有所懷疑，而得確信
    其為真實之程度者，始得據為有罪之認定。倘其證明尚未達
    此一程度，而有合理之懷疑存在，而無從使事實審法院得有
    罪之確信時，即應由法院為諭知被告無罪之判決。又法院受
    理交通事件，準用刑事訴訟法之規定，道路交通管理處罰條
    例第89條前段定有明文，是法院於審理行為人違反道路交通
    管理處罰條例案件，如就原處分機關所認定之行為人違規事
    實仍有合理之懷疑，而無法確信行為人確有該當於道路交通
    管理處罰條例各該處罰條文之構成要件事實時，即應依罪疑
    唯輕之原則，為受處分人有利之認定。次按汽車駕駛人駕駛
    汽車肇事致人受傷或死亡者，應即採取救護措施及依規定處
    置，並通知警察機關處理，不得任意移動肇事汽車及現場痕
    跡證據，違反者處3000元以上9000元以下罰鍰，道路交通管
    理處罰條例第62條第3 項定有明文。揆諸立法本旨，概以道
    路交通事故之發生，常非於己之鄰親家里，時有告救不能情
    事，乃科以肇事者須即採取救護或其他必要措施，並應向警
    察機關報告之法定義務，以防因就醫延誤致生無謂傷亡，並
    俾得通知傷亡者家屬到場，以明責任，惟本條違規行為之構
    成，除應具備車輛駕駛人駕駛車輛肇事致人受傷或死亡，而
    未採取救護或其他必要措施，且未向警察機關報告之客觀行
    為外，尚須以行為人主觀上具備對於駕駛動力交通工具肇事
    致人受傷或死亡之事實有所認識，並且進而決意擅自駛離現
    場或逃逸而不報告警察機關之主觀心態，或因過失而疏未注
    意為其要件，否則當不能依上開規定予以處罰，合先敘明。
四、經查：異議人於前揭時、地，駕駛前揭汽車與李晨瑞所騎承
    之前揭機車發生車禍，致李晨瑞人車倒地而受有右手擦傷等
    傷害，異議人當場並未對李晨瑞施以救護，即駕車離去之事
    實，為異議人所不否認，並有臺北市政府警察局交通警察大
    隊道路交通事故初步分析研判表、臺北市政府警察局內湖分
    局交通分隊交通事故談話紀錄表、道路交通事故現場圖、道
    路交通肇事人自首情形紀錄表在卷可稽（見本院卷第9 頁、
    第10頁反面、第11頁），固堪認定。惟異議人辯稱與李晨瑞
    於100 年7 月10日上午7 時40分許發生車禍後，雖有離開現
    場，但其隨即至臺北市政府警察局內湖分局文德派出所報案
    ，而經本院審閱卷附臺北市政府警察局內湖分局受理各類案
    件紀錄表（見本院卷第12頁），異議人確於同日上午8 時許
    旋至文德派出所報案供承其與李晨瑞發生車禍，又經該所值
    班警員指示，其亦返回現場處理，有卷附上開自首情形紀錄
    表、本院公務電話記錄可佐（見本院卷第13頁），顯然異議
    人所辯情節尚可採信。再參以異議人若真有逃逸之意，其大
    可不必再至文德派出所報案，是其主觀上是否真有肇事逃逸
    之主觀犯意，自非無疑。
五、綜上所述，本件異議人雖有肇事致人受傷而離開現場之客觀
    行為，但主觀要件是否具備，仍有合理懷疑，則依前揭說明
    ，自應作對異議人有利之認定，故原處分機關依道路交通管
    理處罰條例第62條第3 項等規定裁處異議人罰鍰3000元部分
    ，於法自有未合，自應由本院撤銷原處分，並另為異議人不
    罰之諭知，爰裁定如主文所示。至於原處分機關認異議人有
    在劃有分向限制線路段迴車之違規行為，因而裁處罰鍰900
    元部分，異議人並未聲明異議，並有前揭交通事故談話紀錄
    表為輔，所為裁罰，並無違誤，附此敘明。
據上論斷，應依道路交通案件處理辦法第19條前段，裁定如主文
。
中    華    民    國   100    年    9     月    16    日
                  刑事第五庭法  官  余銘軒
以上正本證明與原本無異。
如不服本裁定，應於收受送達後5 日內向本院提出抗告狀。
                            書記官  陳鳳瀴
中    華    民    國   100    年    9     月    16    日